【裁判字號】    99,訴,992
【裁判日期】    990914
【裁判案由】    違反毒品危害防制條例
【裁判全文】
臺灣彰化地方法院刑事判決               99年度訴字第992號
公  訴  人  臺灣彰化地方法院檢察署檢察官
被      告  甲○○
上列被告因違反毒品危害防制條例案件，經檢察官提起公訴（99
年度毒偵字第1176號），本院依簡式審判程序判決如下：
    主  文
甲○○施用第一級毒品，處有期徒刑柒月。扣案如附表所示之毒
品均沒收銷燬之。
    事  實
一、甲○○前因施用毒品案件，經法院裁定送觀察、勒戒後，因
    評定認有繼續施用毒品傾向，復經本院以89年度毒聲字第29
    6 號裁定令入戒治處所施以強制戒治，於民國90年5 月15日
    戒治期滿執行完畢釋放；又於上開強制戒治執行完畢釋放後
    5 年內，因施用毒品案件，經臺灣臺中地方法院以91年度易
    字第3137號判決處有期徒刑7 月確定。仍不知警惕，於99年
    6 月20日下午3 時50分許，基於施用第一級毒品海洛因之犯
    意，在彰化縣彰化市○○路○○路旁，將海洛因粉末摻入香
    菸內，以點燃香菸吸食其煙霧之方式，施用海洛因1 次。嗣
    於99年6 月23日下午2 時45分許，在彰化縣彰化市○○路與
    竹中路口為警查獲，扣得其所有如附表所示供其施用剩餘之
    毒品，查悉上情。
二、案經彰化縣警察局彰化分局報告臺灣彰化地方法院檢察署檢
    察官偵查起訴。
    理  由
一、被告甲○○所涉為死刑、無期徒刑、最輕本刑為3 年以上有
    期徒刑或高等法院管轄第一審案件以外之罪，並於本院行準
    備程序時就被訴事實為有罪之陳述，本院合議庭依刑事訴訟
    法第273 條之1 第1 項規定，裁定改由受命法官獨任行簡式
    審判程序，先予敘明。
二、按毒品危害防制條例就施用毒品者，僅限於「初犯」及「5
    年後再犯」二種情形，始應先經觀察、勒戒或強制戒治程序
    。倘被告於5 年內已再犯，經依法追訴處罰，縱其第3 次（
    或第3 次以上）再度施用毒品之時間，在初犯經觀察、勒戒
    或強制戒治執行完畢釋放5 年以後，已不合於「5 年後再犯
    」之規定，且因已於「5 年內再犯」，顯見其再犯率甚高，
    原實施觀察、勒戒或強制戒治，已無法收其實效，即應依毒
    品危害防制條例第10條處罰（參照最高法院95年度第7 次、
    97年度第5 次刑事庭會議決議意旨）。被告前因施用毒品案
    件，經法院裁定送觀察、勒戒後，因評定認有繼續施用毒品
    傾向，復經本院以89年度毒聲字第296 號裁定令入戒治處所
    施以強制戒治，於90年5 月15日戒治期滿執行完畢釋放；又
    於上開強制戒治執行完畢釋放後5 年內，因施用毒品案件，
    經臺灣臺中地方法院以91年度易字第3137號判決處有期徒刑
    7 月確定等情，有臺灣高等法院被告前案紀錄表、臺灣高等
    法院在監在押全國紀錄表各1 份在卷可憑，是被告曾於強制
    戒治執行完畢釋放後，5 年內再犯毒品危害防制條例第10條
    之罪，並經法院判處罪刑確定，復為本案施用第一級毒品犯
    行經警查獲，依上開說明，自與前揭條例第20條第3 項之規
    定僅得適用於「5 年後再犯」之情形不符，本件公訴人逕行
    起訴，並無不合。
三、上揭犯罪事實，業據被告於本院審理時坦承不諱（見本院卷
    第27、31頁），且被告為警所採集之尿液，經檢驗呈嗎啡陽
    性反應，有彰化縣警察局彰化分局委託檢驗尿液代號與真實
    姓名對照認證單、詮昕科技股份有限公司99年7 月7 日0000
    0000號濫用藥物尿液檢驗報告各乙紙在卷可稽（見警卷、偵
    卷第20頁），並有彰化縣警察局彰化分局扣押筆錄1 份、法
    務部調查局濫用藥物實驗室99年8 月5 日調科壹字第099230
    17450 號鑑定書1 紙附卷為憑（見警卷、本院卷第25頁），
    ，且有扣案如附表所示之物可資佐證，足認被告自白與事實
    相符。綜上，本案事證明確，被告犯行洵堪認定，應依法論
    科。
四、按海洛因為毒品危害防制條例第2 條第2 項第1 款所規定之
    第一級毒品，被告施用海洛因之行為，核係犯毒品危害防制
    條例第10條第1 項施用第一級毒品罪；被告為供施用而持有
    毒品之低度行為，應為施用之高度行為所吸收，不另論罪。
    爰審酌被告曾因施用毒品經送觀察、勒戒及強制戒治，仍未
    知警惕，再犯本案之罪，足見其雖經觀察、勒戒及強制戒治
    等治療程序，仍未徹底戒除惡習遠離毒害，顯未能善體國家
    設置觀察、勒戒及戒治機構，協助毒品施用者戒除毒害之良
    法美意，惟念及施用毒品本質上係戕害自身健康之行為，尚
    未嚴重破壞社會秩序或侵害他人權益，暨其犯罪之動機、目
    的、所生危害等一切情狀，爰量處如主文所示之刑，以示懲
    儆。末查，扣案如附表所示白色粉末11包均為第一級毒品海
    洛因，為被告施用剩餘之毒品，業據被告自承在卷（見本院
    卷第30頁），並有前揭法務部調查局濫用藥物實驗室鑑定書
    1 紙在卷可證，均應依毒品危害防制條例第18條第1 項前段
    宣告沒收銷燬。
據上論斷，應依刑事訴訟法第273 條之1 第1 項、第299 條第1
項前段，毒品危害防制條例第10條第1 項、第18條第1 項前段，
判決如主文。
本案經檢察官廖偉志到庭執行職務。
中    華    民    國    99    年    9     月    14    日
                  刑事第一庭  法  官  楊舒嵐
以上正本證明與原本無異。
如不服本判決應於收受判決後10日內向本院提出上訴書狀，並應
敘述具體理由；其未敘述上訴理由者，應於上訴期間屆滿後20日
內向本院補提理由書(均須按他造當事人之人數附繕本)「切勿逕
送上級法院」。
中    華    民    國    99    年    9     月    14    日
                              書記官  陳如玲
附錄論罪科刑法條：
毒品危害防制條例第10條第一項
施用第一級毒品者，處 6 月以上 5 年以下有期徒刑。
附表：第一級毒品海洛因共拾壹包（驗餘淨重零點捌貳公克，空
      包裝總重貳點壹公克）。

司法院資訊處製作；財團法人民間司法改革基金會備份。
